【裁判字號】    99,訴,1032
【裁判日期】    991029
【裁判案由】    清償債務
【裁判全文】
臺灣士林地方法院民事判決              99年度訴字第1032號
原      告  元大商業銀行股份有限公司
法定代理人  乙○○
訴訟代理人  甲○○
被      告  丙○○
上列當事人間清償債務事件，本院於民國99年10月21日言詞辯論
終結，判決如下：
    主  文
被告應給付原告新臺幣壹佰壹拾陸萬柒仟壹佰伍拾柒元及自民國
九十九年二月二日起至清償日止，按年息百分之一點七一計算之
利息，暨自九十九年三月三日起至清償日止，其逾期在六個月以
內者，按上開利率百分之十、逾期超過六個月部分，按上開利率
百分之二十計算之利息。
訴訟費用由被告負擔。
    事實及理由
一、原告起訴主張：第三人張王炎於民國（下同）88年12月2 日
    邀同被告為連帶保人，向原告借款新臺幣（下同）192 萬元
    ，借款期間至108 年12月2 日止，約定利息前兩年按7.9%固
    定計算，第3 年起改按年率8.45% ，並隨當時原告基本放款
    利率機動調整，分240 期依年金法按月平均攤還本息。如未
    依約清償，即喪失分期攤還之權利，借款視為全部到期，除
    按約定利率計付遲延利息外，自應償付日起，其逾期在6 個
    月以內部分，另按約定利率10% ，逾期超過6 個月以上部分
    ，按約定利率20% 計付違約金。詎張王炎於99年3 月2 日以
    後即未繳款（計息至99年2 月1 日止），依約已喪失期限利
    益，其尚積欠本金116 萬7,157 元及自99年2 月2 日起按前
    開約定計算之利息、違約金迄未清償，被告為連帶保證人，
    應連帶負清償責任。爰依消費借貸之連帶保證法律關係，訴
    請被告給付上述款項等語。並聲明：如主文所示。
二、被告則以：伊雖曾擔任張王炎之連帶保證人，然借貸之對象
    係亞太商業銀行（下稱亞太銀行）並非原告，倘原告係受讓
    第三人之債權，伊未曾收到債權讓與之通知，債權讓與對伊
    亦不生效力。且張王炎已提供其所有坐落基隆市○○區○○
    街280 號9 樓房地為擔保物，保證債務與擔保物權併存時，
    依民法第751 條規定本旨，債權人應就擔保物儘先受償，不
    得捨物而訴人，原告應先就擔保物拍賣取償，其先向保證人
    求償，殊有違誤。另原告為金融業者，其逕向被告求償，亦
    違反銀行法第12條之1 之規定等語，資為抗辯。並聲明：原
    告之訴駁回。
三、原告主張前揭事實，業據其提出財政部91年9月3日台財融（
    二）字第910038786號函暨公司變更登記表、行政院金融監
    督管理委員會96年8月13日金管銀（六）字第09600334970號
    函暨公司變更登記表、擔保放款借據、放款帳戶資料、、逾
    期資料、客戶基本資料、放款帳號交易明細、定儲利率指數
    歷史資料等為證，被告亦不爭執曾擔任張王炎向亞太銀行借
    款之連帶保證人，及原告提出之借據確為其簽署無訛。被告
    雖抗辯其借貸對象係亞太銀行並非原告云云，惟查，原告原
    名即為亞太銀行，係於91年9月3日經財政部函准變更名稱為
    復華商業銀行股份有限公司，復於96年8 月13日經行政院金
    融監督管理委員會函准變更名稱為目前之銀行名稱，有前述
    函文暨公司變更登記表可憑。原告僅係原亞太銀行名稱之變
    更，法人人格同一，原亞太銀行名義所為法律行為之權利義
    務自仍存續，是與張王炎成立借貸關係及與被告成立連帶保
    證契約關係之對象即為原告無訛，應先究明。另被告抗辯原
    告應先就擔保物拍賣取償乙節，按民法第751 條係規定：「
    債權人拋棄為其債權擔保之物權者，保證人就債權人所拋棄
    權利之限度內，免其責任。」而「被上訴人並未拋棄為債權
    擔保之物權，自無民法第751 條之適用。又上訴人既係連帶
    保證人，應與主債務人負同一清償責任，而被上訴人對於主
    債務人就實行擔保物權受清償，或起訴請求保證人清償，既
    得擇一行使，則對於與主債務人負同一清償責任之上訴人，
    自亦得擇一請求。」亦有最高法院69年台上字第1924號判例
    要旨可參。本件被告又未舉證證明原告確有拋棄擔保物權之
    事實，其此部分抗辯自無足取。至於被告復抗辯原告違反銀
    行法第12條之1 規定部分，查本件消費借貸及連帶保證契約
    關係乃88年12月間即已成立，而銀行法第12條之1 ，係89年
    11月1 日始經公布增訂，自無從溯及適用而影響本件連帶保
    證契約之效力。再者，銀行法第12條之1 第3 項前段本文雖
    規定銀行未來求償時，應先就借款人進行求償，然同條項但
    書亦明文「但為取得執行名義或保全程序者，不在此限。」
    ，本件原告僅係提起訴訟以取得執行名義，並非終局強制執
    行程序，亦不受該條項本文規定之限制。被告此部分抗辯亦
    非可採。綜上以解，原告之主張堪認為真實。
四、按借用人應於約定期限內，返還與借用物種類、品質、數量
    相同之物。遲延之債務，以支付金錢為標的者，債權人得請
    求依法定利率計算之遲延利息，但約定利率較高者，仍從其
    約定利率。又當事人得約定債務人不履行債務時，應支付違
    約金，民法第478 條、第233 條第1 項、第250 條第1 項分
    別定有明文。又連帶保證人應與主債務人負同一債務，對於
    債權人各負全部給付之責任，亦有最高法院45年台上字第14
    26號判例可資參照。本件主債務人張王炎向原告借款，積欠
    上述金額尚未清償，其應負清償責任，而被告為其連帶保證
    人，亦應負連帶清償責任。從而，原告本於消費借貸之連帶
    保證法律關係，請求被告給付116 萬7,157 元及自99年2 月
    2 日起至清償日止，按1.71% 計算之利息，暨自99年3 月3
    日起至清償日止，其逾期6 個月以內者，按上開利率10% 、
    逾期超過6 個月部分，按上開利率20% 計算之利息，為有理
    由，應予准許。
六、本件事證已臻明確，兩造其餘主張、陳述及所提證據，經審
    酌與本院前揭判斷不生影響，毋庸再予一一論述，併此敘明
    。
七、據上論結，原告之訴為有理由，依民事訴訟法第78條，判決
    如主文。
中    華    民    國    99    年    10    月    29    日
                  民事第三庭  法  官  施月燿
以上正本證明與原本無異。
如對本判決上訴，應於判決送達後20日內向本院提出上訴狀；若
委任律師提起上訴者，應一併繳納上訴審裁判費，否則本院得不
命補正逕行駁回上訴。
中    華    民    國    99    年    11    月    4     日
                              書記官  吳昀蔚

司法院資訊處製作；財團法人民間司法改革基金會備份。
